【裁判字號】    97,交聲更,2
【裁判日期】    970703
【裁判案由】    違反道路交通管理處罰條例聲明異議
【裁判全文】
臺灣新竹地方法院交通事件裁定         97年度交聲更字第2號
原處分機關  交通部公路總局新竹區監理所
異  議  人  鎮安食品行即甲○○
即受處分人
上列異議人因違反道路交通管理處罰條例案件，對於交通部公路
總局新竹區監理所民國96年3月2日所為之竹監自字第裁50-E0000
0000-0、50-E00000000-0號違反道路交通管理事件裁決書，聲明
異議，經本院於96年9 月29日以96年度交聲字第80號裁定後，異
議人不服提出抗告，經臺灣高等法院於96年11月26日以96年度交
抗字第866號裁定撤銷發回本院，本院裁定如下：
    主  文
原處分撤銷。
鎮安食品行不罰。
    理  由
一、按道路交通管理處罰條例第8 條所定公路主管機關所為之裁
    決，其性質為行政處分。依道路交通案件處理辦法第20條前
    段規定，交通法庭認為聲明異議有理由或聲明異議雖無理由
    而原處分不當或違法者，應以裁定將原處分經聲明異議部分
    撤銷，並自為裁定。又法院受理交通事件，準用刑事訴訟法
    之規定，道路交通管理處罰條例第89條前段定有明文，參諸
    最高法院76年度臺上字第4986號判例意旨所示：「認定犯罪
    事實所憑之證據，雖不以直接證據為限，間接證據亦包括在
    內，然而無論直接證據或間接證據，其為訴訟上之證明，須
    於通常一般之人均不致有所懷疑，而得確信其為真實之程度
    者，始得據為有罪之認定，倘其證明尚未達到此一程度，而
    有合理之懷疑存在而無從使事實審法院得有罪之確信時，即
    應由法院為諭知被告無罪之判決」，法院於審理行為人違反
    道路交通管理處罰條例案件，當踐行完畢調查證據之程序後
    ，為事實之認定時，如就原處分機關所認定之行為人違規之
    事實仍有合理之訴訟上懷疑，而無法百分之百確信行為人確
    有該當於道路交通管理處罰條例各該處罰條文之構成要件事
    實者，即應依訴訟上之待證事實「倘有懷疑，則從被告之利
    益作解釋」之證據法則，為有利於受處分人之認定。
二、原處分意旨略以：異議人即受處分人所有之車牌號碼 0400-
    PM號自用一般小貨車，於民國95年12月22日17時3 分許在新
    竹縣關西鎮石光里竹118 線亞森農園前，因行車速度超過規
    定之最高時速80公里以上未滿100 公里，為原舉發單位即新
    竹縣警察局新埔分局員警填掣第E00000000 號舉發違反道路
    交通管理事件通知單，逕行舉發異議人「行車限速60公里，
    經測時速157 公里，超速97公里」，嗣異議人於應到案日期
    前，向原處分機關提出陳述，由原處分機關函請原舉發單位
    調查，仍認其有前揭違規行為，而依道路交通管理處罰條例
    第43條第1項第2款規定，於96年3月2日以竹監自字第裁50-E
    00000000-1、50-E00000000-0號違反道路交通管理事件裁決
    書裁處異議人罰鍰新臺幣（下同）12,000元，並吊扣汽車牌
    照3個月。
三、聲明異議意旨略以：異議人所有之車牌號碼0400-PM 號自用
    小貨車，其速度表上限只有140 公里，卻遭舉發違規駕駛達
    時速157 公里，實屬不可能，故測速值顯有錯誤，為此聲明
    異議，請求撤銷原處分等語。
四、經查：
(一)、異議人所有之車牌號碼0400-PM 號自用小貨車由本院委託中
    華汽車工業股份有限公司測試該車之最高時速，該公司遂於
    97年3月4日於中華汽車工業股份經銷商匯豐汽車新竹廠，會
    同車主勘車及路試，確認該車輛當日實際路試結果最高時速
    為115公里，有中華汽車工業股份有限公司97年3月13日（97
    ）中車服發字第970214號函 1份在卷可稽。另因該車停產多
    年，故無新車可供測試，致無法提供該車型新車空車最高時
    速數據，亦有該公司97年5月13日（97）中車服發字第97034
    4號函1份附卷可參。
(二)、再者，系爭車輛出廠年份為西元2000年（民國89年）9 月，
    且排氣量為1198CC之自用小貨車，其遭舉發違規時係車齡已
    逾6年之中古車輛，且該車輛表定之最高時速僅為140公里，
    系爭車輛之行車速度是否能達到本案雷達測速照相設備所測
    得之時速157公里，亦堪置疑。
(三)、至異議人所有之車輛違規地點所設置之雷達測速照相設備，
    雖於95年12月11日通過經濟部標準檢驗局國家標準檢驗合格
    ，檢定合格單碼為：JOGA0000000A、JOGA0000000B，有效期
    限至96年12月，有經濟部標準檢驗局雷達測速儀器檢定合格
    證書影本 1紙附卷足憑，惟遭舉發違規之車輛經實際測速其
    車況目前之最高時速僅為 115公里，且因該車停產多年，故
    無新車可供測試，致無法提供該車型新車空車最高時速數據
    等事實，業如前述，故系爭車輛目前之車況實不可能達時速
    157公里，且該車型新車空車最高時速是否可達157公里，亦
    因無相關資料可供檢測而不可得知，然上開測速儀器測得異
    議人違規超速之數值（時速 157公里）與系爭車輛目前之最
    高時速 115公里已達42公里之落差，是本件異議人之違規事
    實顯尚有合理之懷疑存在，依首開說明，應為異議人有利之
    認定。
五、綜上，本件異議人之異議有理由，是原處分機關遽對異議人
    為前開裁決，經核於法尚有未合，自應將原處分予以撤銷，
    另為異議人不罰之諭知。
六、應依道路交通案件處理辦法第20條，裁定如主文。
中    華    民    國    97    年    7     月    3     日
                    交通法庭  法  官  楊數盈
以上正本證明與原本無異。
如不服本裁定，應於送達後5 日內，向本院提出抗告狀。
                              書記官  謝國聖
中    華    民    國    97    年    7     月    3     日


司法院資訊處製作；財團法人民間司法改革基金會備份。
